臺灣臺中地方法院刑事判決　　　　　　　95年度易字第3836號
公　訴　人　臺灣臺中地方法院檢察署檢察官
被　　　告　甲○○
　　　　　　丁○○
上列被告等因傷害案件，經檢察官提起公訴（九十五年度偵字第
二三七五一號），本院判決如下：
    主    文
甲○○、丁○○傷害人之身體，各處拘役拾日，如易科罰金，
均以新臺幣壹仟元折算壹日。
    犯罪事實
一、甲○○與丁○○原屬朋友關係，雙方因債務糾紛而多次發生
    爭執，丁○○乃於民國九十五年九月十一日凌晨四時許，前
    往甲○○之工作地點即臺中市○○區○○路一段一二五號臺
    中市警察局第六分局內，欲就積欠債務問題要求甲○○出面
    解決。甲○○因不願再與丁○○有所糾葛，乃自行步入上址
    一樓之男生廁所，惟仍為丁○○自後追及，渠等二人在該處
    廁所內再度爆發口角衝突，且因爭搶甲○○所有之行動電話
    緣故，甲○○、丁○○竟各自基於普通傷害之犯罪故意而互
    相拉扯，丁○○更張口咬住甲○○之手部，並將甲○○所有
    之行動電話一支摔落於地而予以損壞（毀損部分未據告訴）
    。甲○○因而受有雙手磨損或擦傷、雙側大拇指磨損或擦傷
    、胸壁挫傷等傷害，丁○○則受有頭頂部頭皮血腫、背部瘀
    青血腫六乘四公分、左肩瘀青血腫三乘二公分、左前臂瘀青
    血腫八乘四公分及六乘三公分、下唇紅色傷痕二乘一公分等
    傷害。
二、案經甲○○、丁○○訴由臺中市警察局第六分局報請臺灣臺
    中地方法院檢察署檢察官偵查起訴。
    理    由
一、訊據被告甲○○對於上開時、地與丁○○發生拉扯等情固坦
    承不諱，惟矢口否認有何普通傷害之犯意，辯稱：在拉扯過
    程中伊一再儘量保護丁○○，不欲使其受到傷害，丁○○身
    上的傷可能是伊在掙脫時不慎造成，伊並無傷害故意云云。
    訊據被告丁○○則坦承確有張口咬住甲○○之手部，惟辯稱
    ：伊係為免繼續遭受甲○○傷害，而採取正當防衛之手段云
    云。然查：上開犯罪事實，業據證人即告訴人甲○○、丁○
    ○於警詢時指證明確，核與證人即臺中市警察局第六分局警
    員乙○○、丙○○於警詢時證述被告二人確實在上址男廁內
    互相拉扯等語相符，並有澄清綜合醫院診斷證明書、行政院
    衛生署臺中醫院驗傷診斷書各一份附卷可稽。另被告甲○○
    、丁○○均曾於本院行準備程序時表示認罪，並經書記官當
    庭記明筆錄無訛。再者，刑法上之傷害罪並無關於犯罪手法
    之限制，只需行為人主觀上具備傷害他人身體之認知及意欲
    ，客觀上形諸於外之行為舉止亦足以造成他人傷害之結果，
    即難謂與傷害罪之構成要件不相合致。被告甲○○、丁○○
    既有出手相互拉扯之事實，拉扯過程中極有可能因雙方所施
    力道之差異、身體重心因慣性原理或受力偏移、拉扯部位發
    生摩擦紅腫等因素，而使對方身體受有傷害。被告甲○○對
    此已有清楚認知，猶著手拉扯致使被告即告訴人丁○○受有
    前揭傷勢，自不能謂其對於該傷害結果毫無預見或意欲，是
    以被告甲○○辯稱並無傷害故意云云，自有未洽，不足採信
    。又按正當防衛必須對於現在不法之侵害始得為之，侵害業
    已過去，或無從分別何方為不法侵害之互毆行為，均不得主
    張防衛權，而衡之一般社會經驗法則，互毆係屬多數動作構
    成單純一罪而互為攻擊之傷害行為，縱令一方先行出手，而
    還擊之一方在客觀上苟非單純對於現在不法之侵害為必要排
    除之反擊行為，因其本即有傷害之犯意存在，則對其互為攻
    擊之還手反擊行為，自無主張防衛權之餘地，最高法院九十
    二年度台上字第三０三九號刑事判決可資參照。被告甲○○
    、丁○○二人在上開時、地互相拉扯，已無從辨明係由何人
    先行下手實施不法侵害，且被告丁○○以口咬住被告即告訴
    人甲○○之手部，究係基於爭搶前揭行動電話或防免被告甲
    ○○傷害之目的？甚或僅為單純發洩心中不滿之報復行為？
    均無任何客觀證據可資憑參，本院自難徒以被告丁○○空言
    辯稱基於防衛目的云云，即率為有利於被告丁○○之認定。
    綜上所陳，被告甲○○、丁○○前揭所辯均有可議，不足為
    採。本案事證已臻明確，被告二人犯行均堪認定。
二、核被告甲○○、丁○○互相傷害他人之身體，所為均係犯刑
    法第二百七十七條第一項之普通傷害罪。爰審酌被告二人皆
    前無不法犯罪紀錄，僅因一時情緒激動而出手傷害他人，其
    犯罪行為固屬法所不容，惟依渠等二人之犯罪目的、手段、
    造成身體傷害之嚴重性等情綜合觀察，尚無科予重刑而使其
    接受長期監禁並剝奪易科罰金機會之必要，並參以被告二人
    平日之關係、智識程度等一切情狀，分別量處如主文所示之
    刑，併均諭知易科罰金之折算標準，以示懲儆。
據上論斷，應依刑事訴訟法第二百九十九條第一項前段，刑法第
二百七十七條第一項、第四十一條第一條前段，刑法施行法第一
條之一第一項、第二項前段，判決如主文。
中　　華　　民　　國　　96　　年　　4 　　月　　2 　　日
                  刑事第七庭    審判長法  官  陳如玲
                  　　　　　　　　　　法　官  張清洲
                  　　　　　　　　　　法　官  高文崇
上正本證明與原本無異。
如不服本判決，應於送達後十日內向本院提出上訴狀（須附繕
本），上訴於台灣高等法院台中分院。
                                      書記官  林淑慧
中　　華　　民　　國　　96　　年　　4 　　月　　2　　日
附錄論罪科刑法條：
刑法第二百七十七條第一項：
傷害人之身體或健康者，處三年以下有期徒刑、拘役或一千元以
下罰金。
